臺灣臺南地方法院臺南簡易庭民事判決
110年度南簡字第1758號
原      告  李政寬  

訴訟代理人  蔡淑雲  
被      告  周家弘  


上列當事人間請求確認本票債權不存在事件，本院於民國111年3
月2日言詞辯論終結，判決如下：
    主  文
原告之訴駁回。
訴訟費用由原告負擔。　　　
    事實及理由
一、原告起訴主張：
　㈠訴之聲明：
　　確認被告對原告之如附表所示本票（下稱系爭本票）債權不
    存在。
　㈡原告因無工作及急需用錢，收到手機簡訊廣告有低利率、免
    保人之借款，故致電詢問對方，嗣對方派被告與原告接洽，
    原告向被告借款新臺幣（下同）2萬元，被告要求原告面額4
    萬元之本票作為擔保，原告當場雖有疑問，但被告表示：「
    簽4萬元，只是形式。」原告因有急用，遂簽發系爭本票。
    然原告實際上只拿到1萬3,000元，且原告分別於民國110年9
    月8日、15日、22日及29日各清償利息5,000元，同年10月6
    日清償1萬2,500元，共清償3萬2,500元，已逾被告交付之借
    款1萬3,000元。詎被告竟持系爭本票聲請准許強制執行，經
    本院於同年11月19日以110年度司票字第3647號裁定准許在
    案，有害原告之權益，爰依法提起本件訴訟，請求確認系爭
    本票債權不存在。
二、被告則以下列情詞資為抗辯：
  ㈠聲明：原告之訴駁回。
  ㈡原告向被告借款4萬元，並簽發系爭本票交由被告收執。兩造
    未約定利息，僅約定按月清償借款，但未約定每月應攤還之
    金額。原告並未還款，亦無匯款紀錄，被告始持系爭本票向
    法院聲請准許強制執行。
三、本院得心證之理由：　　
　㈠按確認法律關係之訴，非原告有即受確認判決之法律上利益
    者，不得提起之，民事訴訟法第247條前段定有明文。而該
    條所謂即受確認判決之法律上利益，係指因法律關係之存否
    不明確，致原告在私法上之地位有受侵害之危險，而此項危
    險得以對於被告之確認判決除去之者而言（最高法院42年台
    上字第1031號判例參照）。原告主張系爭本票債權不存在，
    然為被告所否認，堪認兩造間系爭本票之債權存否不明確，
    致原告在私法上地位有不安之狀態存在，而此狀態能以確認
    判決除去，是原告提起本件確認之訴，應認有即受確認判決
    之法律上利益，合先敘明。
　㈡次按在票據上簽名者，依票上所載文義負責，票據法第5條第
    1項定有明文。又原告（票據債務人）依票據法第13條前段
    規定之反面解釋，對被告（票據執票人）主張兩造間存有直
    接抗辯之事由，而提起確認票據債權不存在之訴者，因票據
    係文義證券及無因證券，屬不要因行為，票據行為一經成立
    後，即與其基礎之原因關係各自獨立，而完全不沾染原因關
    係之色彩，亦即票據原因應自票據行為中抽離，而不影響票
    據之效力（或稱無色性或抽象性）。此項票據之無因性，為
    促進票據之流通，應絕對予以維護，初不問其是否為票據直
    接前、後手間而有不同。故執票人於上開訴訟中，祇須就該
    票據作成之真實負證明之責，關於票據給付之原因，並不負
    證明之責任（參看本院48年台上字第101號、49年台上字第3
    34號、50年台上字第1659號及64年台上字第1540號判例意旨
    ）。於此情形，票據債務人仍應就其抗辯之原因事由，先負
    舉證責任，俾貫徹票據無因性之本質，以維票據之流通性。
    執票人在該確認票據債權不存在之訴訟類型，僅須依民事訴
    訟法第195條及第266條第3項之規定，負真實完全及具體化
    之陳述義務，尚不因此而生舉證責任倒置或舉證責任轉換之
    效果（最高法院103年度台簡上字第19號民事判決可參）。
    查原告自承系爭本票係其所簽立，揆諸上揭最高法院判決要
    旨，自應就系爭本票債權不存在之事實，負舉證之責。
　㈢原告固主張其向被告借款2萬元，被告僅交付1萬3,000元，其
    已清償本息計有3萬2,500元，故已清償借款而系爭本票債權
    已不存在云云，並提出LINE對話紀錄為憑（本院卷第55-85
    頁）。惟查，上開LINE紀錄係原告與其最初接洽之人之對話
    ，並非兩造間之對話紀錄，業經原告自承在卷（本院卷第92
    頁）。且觀諸該對話紀錄，僅有原告與對方業務約定地點見
    面聯絡及原告自行傳送「手續費2000+前扣5000+三次5000共
    22000。你已經沒虧本了，之後給我分四次還本金20000。你
    一共拿到42000比借據還多2000。」之內容，並無任何對方
    表示原告有清償借款之紀錄，原告復未提出其他已清償被告
    借款之證據以實其說，是原告主張原告之系爭本票債權業經
    清償而不存在，難認有據。
四、綜上所述，原告主張兩造間系爭本票債權不存在，為無理由
    ，應予駁回。
五、兩造其餘主張、陳述及所提之證據暨攻擊防禦方法，經本院
    斟酌後，認為均不足以影響本判決之結果，無庸再逐一予以
    論列，併此敘明。
六、訴訟費用負擔之依據：民事訴訟法第78條。　　
中　　華　　民　　國　　111 　年　　3 　　月　　16　　日
                  臺南簡易庭  法  官  陳尹捷
以上正本係照原本作成。
如不服本判決，應於判決送達後20日內，向本院提出上訴狀並表
明上訴理由，如於本判決宣示後送達前提起上訴者，應於判決送
達後20日內補提上訴理由書（須附繕本）。
如委任律師提起上訴者，應一併繳納上訴審裁判費。　　　　　
中　　華　　民　　國　　111 　年　　3 　　月　　16　　日
　　　　　　　　　　　　　　　書記官  曾美滋
附表：
發　票　日 票面金額 到　期　日 票據號碼 110年9月1日 4萬元 未載 TH001307